【裁判字號】    98,刑智上訴,46
【裁判日期】    980827
【裁判案由】    違反著作權法
【裁判全文】
智慧財產法院刑事判決
                                  98年度刑智上訴字第46號
上  訴  人  臺灣臺北地方法院檢察署檢察官
被      告  甲○○
上列上訴人因被告違反著作權法案件，不服臺灣臺北地方法院97
年度訴字第2111號，中華民國98年5 月13日第一審判決（起訴案
號：臺灣臺北地方法院檢察署97年度偵字第14601 號），提起上
訴，本院判決如下：
    主  文
上訴駁回。
    理  由
一、公訴意旨略以：被告甲○○明知「相逢」、「勇敢」、「迷
    魂香」、「手中情」、「我問天」、「情難斷」、「青春夢
    」、「月中圓」、「阮的心聲」、「一生只有你」等10 首
    歌曲，係豪記影視唱片有限公司（下稱豪記公司）經作詞、
    作曲者轉讓或授權而享有著作財產權之音樂著作，非經豪記
    公司同意，不得任意重製及公開演出，甲○○竟意圖出租，
    於民國96年6 月間，未經豪記公司同意，擅自將上揭歌曲重
    製於其所有型號CPX-900 之金嗓伴唱機硬碟內，並自同年月
    起，以每月新臺幣（下同）8,000 元之代價，將該伴唱機及
    周邊設備出租予不知情之郭湘敏( 另為不起訴處分) 在臺北
    縣新店市○○路138 號2 樓所經營之加樂音樂坊（97年6 月
    10日遷徙至臺北縣新店市○○路408 號，並更名為喜樂城音
    樂坊），供不特定顧客，依點歌簿上歌曲之編號點放歌曲，
    擅自公開演出原著作財產權人豪記公司之音樂著作即上揭10
    首歌曲。嗣於97年6 月24日中午1 時54分，經警持搜索票在
    喜樂城音樂坊查獲，並扣得金嗓電腦伴唱機1 台、點歌簿1
    本及歌曲輸入鍵盤1 台等物。因認被告所為係違反著作權法
    第91條第2 項意圖出租而重製罪嫌、第92條擅自以公開方式
    侵害他人之著作財產權者罪嫌等語。
二、按犯罪事實應依證據認定之，無證據不得認定犯罪事實；無
    證據能力、未經合法調查之證據，不得作為判斷之依據；不
    能證明被告犯罪或其行為不罰者，應諭知無罪之判決，刑事
    訴訟法第154 條第2 項、第155 條第2 項、第301 條第1 項
    分別定有明文。次按事實之認定，應憑證據，如未能發現相
    當證據，或證據不足以證明，自不能以推測或擬制之方法，
    為裁判基礎（最高法院40年臺上字第86號判例參照）；又認
    定犯罪事實，所憑之證據，雖不以直接證據為限，間接證據
    亦包括在內，然無論直接或間接證據，其為訴訟上之證明，
    須於通常一般之人均不致於有所懷疑，而得確信其為真實之
    程度者，始得據之為有罪之認定，倘其證明尚未達到此一程
    度，而有合理性懷疑之存在時，即無從為有罪之認定，此亦
    有最高法院76年臺上字第4986號判例可資參照。
三、檢察官認被告涉犯著作權法第91條第2 項、第92條之罪，係
    以告訴代理人張永和、證人郭湘敏之指訴，及扣案電源線、
    鍵盤、點歌本、伴唱機等物為主要論據。惟查，被告甲○○
    固不否認扣案含有「相逢」、「勇敢」、「迷魂香」、「手
    中情」、「我問天」、「情難斷」、「青春夢」、「月中圓
    」、「阮的心聲」、「一生只有你」等10 首 歌之伴唱機確
    為其出租與喜樂城音樂坊，且於97年6 月24日中午1 時54分
    遭警查獲之事實( 原審卷第96-99 頁審判筆錄參照) ，惟辯
    稱：本件係行政疏失，並不是刻意不去跟瑞影公司訂約，轉
    約沒有轉好，繳費也沒有停過等語。
四、經查，「加樂音樂坊」係「喜樂城音樂坊」之前身，負責人
    均係郭湘敏，「加樂音樂坊」原係設址於臺北縣新店市○○
    路138號，於97年6月間始搬遷至臺北縣新店市○○路408號
    ，並更名為「喜樂城音樂坊」；而郭湘敏於96年1 月間即有
    以「加樂音樂坊」名義向被告承租扣案之內含如前述之告訴
    人豪記公司擁有著作權歌曲之卡拉ＯＫ伴唱機，被告再經由
    泰葛視聽事業有限公司( 下稱泰葛公司) 之徐萬生與瑞影企
    業股份有限公司( 下稱瑞影公司) 簽約，以取得告訴人豪記
    公司之授權，於97年1 月間並再續約，迄至97年6 月間止，
    郭湘敏均有按月付費予被告，被告再將費用交與徐萬生，徐
    萬生再交予瑞影公司之承辦人劉坤哲，至97年7 月份加樂音
    樂坊始退租等事實，為被告所是認；且與證人郭湘敏於警詢
    中（見偵卷第9-10頁）及證人徐萬生、劉坤哲於原審審理中
    （見原審卷第59-60 頁98年3 月11日審判筆錄、第87-88 頁
    98年4 月17日審判筆錄）證述明確；並有證人徐萬生向原審
    所提之97年1-7 月MIDI對帳單（見原審卷65-74 頁）、證人
    劉坤哲向原審所提之97年1 月份新承租MIDI對帳單、97年7
    月份加樂音樂坊退租確認書（見原審卷92、93頁）等件為證
    ，此部分事實堪以認定。又告訴人豪記公司最初告訴意旨雖
    指不論係「加樂音樂坊」或係「喜樂城音樂坊」均未給付97
    年6 月份授權費用云云，及原審於審理時亦就「加樂音樂坊
    」是否有支付97年6 月份授權費用一節向瑞影公司函詢，經
    該公司向原審陳報稱其未收到經銷商徐萬生就「加樂音樂坊
    」所應給付之97年6 月份租金，有該公司98年2 月1 日陳報
    狀1 份可稽（見原審卷第36頁）。惟查：依證人徐萬生於原
    審審理所證，其確有收到被告所轉來「加樂音樂坊」97年6
    月份費用，收到後有再交予瑞影公司等語（見原審卷第59頁
    正面）；及證人即瑞影公司承辦人劉坤哲於原審審理時亦證
    稱：「（瑞影有沒有收到徐萬生所付加樂音樂坊97年6 月份
    租金？）有。」、「（提示原審卷第35-36 頁陳報狀，可是
    瑞影怎麼在98年2 月陳報原審稱，瑞影公司沒有收到徐萬生
    所付加樂音樂坊97年6 月租金？）這份陳報狀要發的時候我
    沒有看過，後來在上個禮拜我為了要準備今日作證的時候，
    我有再去看陳報狀，陳報狀就這點內容是錯誤的，因為公司
    是定點作授權，當初法院函查的時候，我們是針對法院的函
    上面所指的三民路138 號2 樓加樂音樂坊作查詢，但小姐查
    詢是138 號，所以回覆時記載沒有。」等語（見原審卷第87
    頁正面、背面）。依證人徐萬生、劉坤哲證言可知，郭湘敏
    確實有支付97年6 月份租金予被告，被告再將費用交與徐萬
    生，徐萬生再交予瑞影公司之承辦人劉坤哲，瑞影公司上開
    陳報狀所指「加樂音樂坊」未支付97年6 月份租金一節，即
    屬有誤，告訴意旨就此部分事實亦有誤認。
五、再查：告訴人豪記公司對於一般市面上如本案「加樂音樂坊
    」、「喜樂城音樂坊」之卡拉ＯＫ業者（即使用店家）之歌
    曲授權，並非由著作權人即告訴人豪記公司直接授權予各使
    用店家，以本案情形，豪記公司乃有一代理商即瑞影公司，
    瑞影公司再經由其經銷商泰葛公司，泰葛公司下還有各分銷
    商（亦稱「放台主」），乃分銷商提供含有告訴人歌曲內容
    之伴唱機等機具予各使用店家（機具內不止含有告訴人一家
    歌曲而已），由分銷商向使用店家按月收取含歌曲授權費用
    之租金，分銷商再將歌曲授權費用按月交與經銷商泰葛公司
    ，泰葛公司再交與代理商瑞影公司，使用店家始輾轉取得歌
    曲授權；而代理商瑞影公司為求授權之確認，仍會逐年與經
    銷商、分銷商、使用家店簽立書面「確認書」，各方權利義
    務內容悉以確認書各條款規範為準，而被告即為前述之「分
    銷商」、「放台主」角色，本案使用店家「加樂音樂坊」、
    「喜樂城音樂坊」係向被告承租含有告訴人歌曲之扣案點唱
    機等機具物品，再按月付費與被告，以上開方式取得告訴人
    之歌曲授權。又再被告雖有向「加樂音樂坊」收取97年6 月
    份租金，並輾轉交付予告訴人豪記公司之代理商瑞影公司，
    惟「加樂音樂坊」於97年6 月間更名為「喜樂城音樂坊」並
    遷移新址，且依卷附「加樂音樂坊」之本件確認書第5 條所
    載：「立確認書人明確知悉，完全具備下例條件者，方視為
    擁有合法使用『弘音精選MIDI』之權利：1.取得經瑞影用印
    並繼續有效之確認書；2.經瑞影用印之確認書中之使用店名
    、使用地點、使用包廂數及簽署之店家、放台主均與實際狀
    況相符。如有不符，均視同未經合法授權，不得使用「弘音
    精選MIDI」，瑞影得逕予提起告訴。」（確認書見原審卷第
    39頁），告訴人即執此而指稱「加樂音樂坊」於97年6 月份
    更名為「喜樂城音樂坊」及遷移新址，依合約書（確認書）
    第5 條之約定，使用店家遷移新址即需須重新辦理簽約，被
    告未依合約為「加樂音樂坊」辦理遷移及重新簽約，更名後
    之「喜樂城音樂坊」於97年6 月份搬遷以後仍擅自使用扣案
    點歌機，就是未經授權，違反著作權法云云，及證人即瑞影
    公司承辦人劉坤哲於原審審理時亦到庭證稱本件「加樂音樂
    坊」遷移新址及更名，確實未依公司規定辦理等語（見原審
    卷第88頁正面、背面）。惟「加樂音樂坊」於97年6 月份未
    依約定向瑞影公司辦理更名並遷移新址，雖有違反上開確認
    書第5 條之約定，或有債務不履行之民事上責任，惟被告是
    否有違反著作權法之犯罪故意，自仍應調查相關證據詳為審
    認才是，不得以上開條款有提及告訴權之行使，即推認有確
    認書第5 條之違約情形即應負刑事責任。經查：
  (一)依證人郭湘敏於警詢中所述，其係於97年6 月中旬始將「加
    樂音樂坊」遷移及更名為「喜樂城音樂坊」（見偵卷第9 頁
    ）。而被告所辯其有轉告泰葛公司負責人徐萬生此事，並請
    徐萬生向瑞影公司辦理手續一節，迭據證人徐萬生於原審審
    理時到庭證述屬實，證人徐萬生證稱：「知道（加樂音樂坊
    搬家之事），甲○○在六月有打電話跟我講這件事，但是在
    搬過去或是搬之前我不知道，．．．我正在幫他辦轉移，被
    告就被抓了」、「（加樂在97年6 月10日遷址到新店市○○
    路408 號，並且更名為喜樂城，是否應該要重新簽署確認書
    ？）不需要，只要簽署切結轉點，再寫簽報單就可以，我有
    把切結轉點及簽報單這些資料傳給瑞影公司，但瑞影公司還
    沒有核准前，被告就被抓了。．．．切結轉點及簽報單都是
    文件，白紙黑字寫下來傳給瑞影公司的，我沒有留下來，因
    為從來沒有這種問題發生過，我都有付錢給瑞影。」、「（
    你幫甲○○去向瑞影辦加樂的遷移，有沒有任何文件可以提
    出來證明？）我是先打電話跟瑞影的承辦人劉坤哲講，劉坤
    哲叫我補簽報單，及新的租賃合約，我有立刻把簽報單傳給
    劉坤哲，但新的租賃契約還來不及傳給瑞影的時候，甲○○
    就被抓了，我傳給劉坤哲的簽報單我沒有留底」、「（以前
    有無辦過類似這種遷移的案件？）有。過程要兩、三個月。
    」等語（見原審卷第59頁背面、60頁背面、62頁正面）。是
    證人徐萬生所證，被告確實有告知其「加樂音樂坊」更名及
    遷移一事，並委請其向代理商瑞影公司代辦相關手續，被告
    所辯有辦手續，沒有故意不辦手續一節，應為事實，可以採
    信。
  (二)依證人徐萬生所證，其有依被告指示向瑞影公司辦理「加樂
    音樂坊」更名及遷址等手續，惟並未留存當時文件，然證人
    即瑞影公司承辦人劉坤哲於原審審理時到庭證稱：「（徐萬
    生後來有沒有向你辦理加樂音樂坊要更名喜樂城音樂坊，並
    且要由原來的三民路138 號二樓地址遷移到新店市○○路
    408 號？）徐萬生之前是用口頭對我說，這家要倒店要搬到
    另壹個地址去，我就告訴徐萬生說你要依公司的規定來辦理
    ，要有書面程序，但是後來徐萬生也沒有來辦書面。」、「
    （你是否記得徐萬生跟你說的是加樂音樂坊？）時間太久我
    不記得他說的店名了，可是他確實有跟我提到有一家店要搬
    家的事，而且他什麼時候跟我講的我現在也不太記得，應該
    就是97年上半年的事，但確切的月份我不記得了。」、「（
    提示原審卷第74頁之97年7 月MIDI對帳單，97年7 月份加樂
    音樂坊是不是退租？）對。徐萬生在辦理退租的時候，並不
    會特別通知我，作業程序就是他們會直接把退租確認書傳真
    到公司，由小姐收件，小姐收到後直接作確認，其實我也不
    會知道。本件加樂音樂坊有在97年7 月退租，我是在上個星
    期要準備本案到法院來作證時，去瞭解資料才發現的」、「
    （所以加樂音樂坊在97年1 月到97年6 月，確實是合法承租
    的商家？）對。」等語（見原審卷第87頁背面、88頁正面）
    。是依證人劉坤哲所證，其經銷商泰葛公司之徐萬生確實於
    97年上半年間有向之提及有一店家要辦理搬遷之相關手續，
    再對上開證人徐萬生證言，徐萬生向劉坤哲所提要辦理搬遷
    相關手續之店家應係郭湘敏所經營之加樂音樂坊，迨無疑問
    ，足證被告所辯有告訴徐萬生關於「加樂音樂坊」更名及遷
    移之事，並委請徐萬生要向瑞影公司辦手續等語，確可憑信
    。
  (三)雖然被告確有委託徐萬生向瑞影公司辦理「加樂音樂坊」更
    名及遷移之事宜，及依證人徐萬生所證其亦有傳真相關書面
    文件予瑞影公司，惟關於瑞影公司如何處理使用店家之遷移
    問題及瑞影公司究竟有無處理本件「加樂音樂坊」更名及遷
    移之事宜，證人劉坤哲於原審審理時復證稱：「因為我們沒
    有換地址的這種作法，所以就會用壹個退租、壹個新承租的
    方式來記載。」、「（什麼叫做你們公司沒有換地址這種作
    法，事實上就是有商家他只是換地址，經營者都沒有改變還
    是同一家店？）表列方式就是舊地址退租，新地址新承租這
    樣的方式。」、「（店家是否雙重付費）不是的，經銷商用
    書面作業會先就搬家以前的月份，再付一次給瑞影公司，但
    經銷商可以再簽報單將這個部分向瑞影公司說明，瑞影公司
    會將搬家以前的月份退還給經銷商。」、「（你們公司把搬
    家以前費用退還給經銷商，經銷商是不是就要把費用還給新
    地址的商家？）是的，但是我並沒有直接對商家，我們就是
    把費用退給經銷商，經銷商有沒有再退還給商家，公司並沒
    有再去查核。」、「（這種搬家的情形會常常發生嗎？）不
    會。」等語（見原審卷第89頁背面、90頁正面）。依證人劉
    坤哲所證，可知瑞影公司對於有簽約之使用店家遷移時，係
    以退租、再重新簽約、再退費之方式辦理，而瑞影公司並沒
    有收到徐萬生關於「加樂音樂坊」之書面申請，而因本案於
    97年6 月24日被警查獲，「加樂音樂坊」即於97年7 月間退
    租。然依前之說明，被告非可自著作權人即告訴人豪記公司
    或其代理商瑞影公司處為使用店家直接取得授權，無論係簽
    約、退租等相關契約事宜，被告必須係經由瑞影公司之經銷
    商即泰葛公司徐萬生辦理，而關於本件「加樂音樂坊」之更
    名及遷移手續，被告既有委託徐萬生辦理，自難認被告有不
    辦理手續之違約故意。至徐萬生受被告委託後是否係因自己
    之疏忽未為向瑞影公司辦理，或徐萬生確有傳真相關文件至
    瑞影公司處，乃瑞影公司職員疏未辦理，因已無任何書面資
    料可供原審再加查知確認，但此並非事實上不可能之事，而
    在此手續尚未辦理完以前，「加樂音樂坊」因有按時支付授
    權費用，被告即任由更名後之「喜樂城音樂坊」後仍持續使
    用原先「加樂音樂坊」有付費之相關點唱機等設備繼續營業
    ，尚難認被告有違反著作權法之犯罪故意。
  (四)又被告身為分銷商、放台主，且長期從事該業，於原審審理
    時亦不否認其知悉確認書第5 條約定內容，則就「加樂音樂
    坊」更名及遷移一事，竟未依約定提早辦理相關手續及亦未
    督促經銷商徐萬生應儘速辦妥手續，即任令「喜樂城音樂坊
    」使用原機具設備營業，確有疏失，告訴人亦一再以此而指
    摘訴被告未為「加樂音樂坊」辦理更名手續，違反確認書第
    5 條約定，「喜樂城音樂坊」就是未經授權云云。惟如前述
    ，被告是否因違反確認書第5 條約定而有民事上債務不履行
    之責任，與其是否有違反著作權法之犯罪故意而應負刑事責
    任，應分別以觀，個別認定。查：依證人劉坤哲於原審所證
    ，除使用家店有違法行為及前店未退租等情形以外，原則上
    瑞影公司都會同意店家辦理遷移，但是一定要依書面文件辦
    理（見原審卷第90頁正面），及依郭湘敏於警詢中所述，其
    係於97年6 月中旬始搬遷；而告訴人於「加樂音樂坊」搬遷
    後十餘日內之97年6 月24日即報警取締，斯時被告主觀上以
    為「加樂音樂坊」已經支付97年6 月份之授權費用，且其已
    委託徐萬生正在向瑞影公司辦理「加樂音樂坊」搬遷之相關
    手續，且應該會准許之情形下，為避免「喜樂城音樂坊」之
    營業上損失，未待手續完成即於同一月份繼續營業，雖未盡
    符合原契約之約定，縱有疏失之處，惟尚未悖於一般通常情
    理，被告據此而否認有侵犯告訴人歌曲著作權之犯罪故意，
    尚非不可採信。
六、上訴意旨指稱：
  (一)依著作權法第37條第1項之規定，著作財產權人得授權他人
    利用著作，其授權利用之地域、時間、內容、利用方法或其
    他事項，依當事人之約定; 其約定不明之部分，推定為未授
    權。本案就涉案著作權授權之範圍，業為告訴人與被告共同
    約定如卷附之「確認書」，且於該確認書第5條亦明載有違
    反該確認書即視同未經合法授權之文字，被告擔任分銷商、
    放台主，長期從事此業，對於告訴人授權有限定其使用之地
    域等情，均知之甚詳，凡此均為原審認定屬實 (見判決書第
    4頁理由五、第8頁第22行以下)，則被告就授權事項及其範
    圍，已難諉為不知。從而，被告所為商家之更名與遷址一節
    ，既未合法通知告訴人，並取得告訴人同意被告於該新址使
    用著作權授權之同意，其對於所為之舉係侵害告訴人之著作
    權一節，自知之甚稔。迺原審竟仍認被告就此無犯罪之故意
    云云，自有判決違背上開法令、理由矛盾與採證違反卷證之
    違誤。
  (二)另查被告雖辯稱伊曾於遷址及更名後，委請證人徐萬生向瑞
    影公司辦理更名及遷址之申請事宜，證人徐萬生亦附和此詞
    ，然此項申請須以書面為之，此為證人徐萬生及被告所不爭
    執之事實，然依證人劉坤哲到院結證則稱: 「徐萬生之前是
    用口頭對我說，這家店要倒店要搬到另一個地址去，我就告
    訴萬生說你要依公司的規定來辦理，要有書面程序，但是後
    來徐萬生也沒有來辦書面」等語以觀，被告自始即未提出此
    項書面之申請甚明; 尤有甚者，依被告於偵查及審判準備程
    序中所為之答辯，均係辯稱: 伊就本案使用告訴人著作物之
    部分，係經另一位著作人優世大公司之著作權( 然此項授權
    之內容與本案告訴人之著作權無關，參原審97年12月31日準
    備程序筆錄第2 頁第8 行至第22行) 等情以觀，被告顯然自
    遷址及更名之始，即認為其無需另行取得告訴人之授權甚明
    ，則被告自不可能於當時提出任何更名及遷址之書面申請，
    此亦所以於案發之始迄準備程進行中，被告均無法提出任何
    告訴人之授權文件，或向告訴人請求取得授權之書面文件，
    益徵證人劉坤哲所證述被告自始未以書面提出新址授權之申
    請屬實，原審未察及此，復未說明未採信陳述一致之證人劉
    坤哲證述內容之理由，以及其採信前後陳述不一之被告陳述
    之理由，均有判決不備理由之當然違誤。
  (三)至證人徐萬生雖稱被告曾請伊向告訴人提出更名及遷址之授
    權變更申請，然查，依證人徐萬生所提為伊所確認之告訴人
    提供之對帳單所示，就本案告訴人授權予「加樂音樂坊」之
    著作權授權變更情形，僅有於96年7 月間「加樂音樂坊」退
    租之記載，均未有任何「遷址及更名」之註記，亦未見有證
    人劉坤哲所述之「退租再行承租」之記載，衡情，倘此項對
    帳單之記載與事實不符，則證人徐萬生自不可能在對帳單仍
    予用印確認無誤回傳予告訴人，益徵證人徐萬生所述被告確
    有以書面向伊請求告訴人變更授權云云，係與事實不符之陳
    述，原審就此項物證之內容與證人徐萬生所述不一之情形，
    亦未予說明，即輕信證人徐萬生所為有利於被告之陳述，而
    為被告無犯罪故意之認定，自亦有判決不備理由之違誤。
  (四)綜上說明，被告既自始即知其未取得告訴人同意變更授權內
    容之前，並不得在新址使用告訴人之著作權，且其亦未於更
    名及遷址之前，依程序向告訴人為授權內容變更之申請，甚
    且自始即自認無另行取得告訴人授權之必要，其對於使用告
    訴人之音樂著作，係侵害告訴人之著作權一節，顯然知之甚
    稔，原審未察明上情，驟為被告有利之認定，對明顯之客觀
    證據視而不見，判決理由亦前後矛盾，其所為被告無罪之判
    決謬誤，至為明顯。
七、經查，
 (一)被告身為分銷商、放台主，且長期從事該業，於原審審理時
   亦不否認其知悉確認書第5 條約定內容，則就「加樂音樂坊
   」更名及遷移一事，竟未依約定提早辦理相關手續及亦未督
   促經銷商徐萬生應儘速辦妥手續，即任令「喜樂城音樂坊」
   使用原機具設備營業，確有疏失，已如前述。上訴意旨雖指
   被告所為商家之更名與遷址一節，既未合法通知告訴人，並
   取得告訴人同意被告於該新址使用著作權授權之同意，其對
   於所為之舉係侵害告訴人之著作權一節，自知之甚稔等等。
   惟查，依前所述，被告是否因違反確認書第5 條約定而有民
   事上債務不履行之責任，與其是否有違反著作權法之犯罪故
   意而應負刑事責任，應分別以觀，個別認定。而依證人劉坤
   哲於原審所證，除使用家店有違法行為及前店未退租等情形
   以外，原則上瑞影公司都會同意店家辦理遷移，但是一定要
   依書面文件辦理（見原審卷第90頁正面），及依郭湘敏於警
   詢中所述，其係於97年6 月中旬始搬遷等情。而告訴人於「
   加樂音樂坊」搬遷後十餘日內之97年6 月24日即報警取締，
   則當時被告主觀上以為「加樂音樂坊」已經支付97年6 月份
   之授權費用，且其已委託徐萬生正在向瑞影公司辦理「加樂
   音樂坊」搬遷之相關手續，且應該會准許之情形下，為避免
   「喜樂城音樂坊」之營業上損失，未待手續完成即於同一月
   份將該伴唱機及周邊設備出租予郭湘敏繼續營業，雖未盡符
   合原契約之約定，但縱有疏失之處，惟尚未悖於一般通常情
   理。且被告身為分銷商、放台主，長期從事該業，本身並非
   經營「加樂音樂坊」之業者，其利益所得主要仍來自合法分
   銷、放台後之授權金之收益，並無必要故意侵犯告訴人歌曲
   著作權而將該伴唱機及周邊設備出租予郭湘敏營業。況且「
   加樂音樂坊」業已經支付97年6 月份之授權費用，雖然被告
   就「加樂音樂坊」更名及遷移一事，未依約定提早辦理相關
   手續及亦未督促經銷商徐萬生應儘速辦妥手續，即任令「喜
   樂城音樂坊」使用原機具設備營業，就其作為分銷商、放台
   主未盡其契約之注意義務，但被告如故意侵犯告訴人歌曲著
   作權而將該伴唱機及周邊設備出租予郭湘敏營業，亦無必要
   於告訴人提起告訴前即告知徐萬生關於「加樂音樂坊」更名
   及遷移之事，並委請徐萬生要向瑞影公司辦手續。因此，上
   訴意旨指被告明知授權事項及其範圍，其就「加樂音樂坊」
   更名及遷移之事，既未合法通知告訴人，並取得告訴人同意
   被告於該新址使用著作權授權之同意，所為係侵害告訴人之
   著作權一節，應知之甚稔，且有犯罪故意一節，尚非可採。
 (二)次查，被告偵查及審判準備程序雖曾辯稱：伊就本案使用告
   訴人著作物之部分，係經另一位著作人優世大公司之著作權
   ，但查，被告於97年11月27日原審準備程序所提書狀( 見原
   審卷第18頁) 即已陳明本案10首歌曲被告有付費購買( 瑞影
   公司由泰葛視聽音響付費取得，優世大授權由許進國先生付
   費取得) 。原店家因被開紅單罰款，不得營業，只好轉移營
   業地點，轉移中版權費依然繼續繳費…但瑞影公司的版權轉
   移手續複雜又緩慢，以致授權證明文件一時無法取得，因而
   遭到豪記公司法務人員取締…等語。而依被告於該日之準備
   程序供述，均可見被告係陳明本案使用告訴人著作物之部分
   ，是經由泰葛公司向瑞影公司取得授權，只是因營業地點轉
   移申辦手續複雜、緩慢，在授權證明文件未及時取得情形下
   ，即遭告訴人法務人員取締。因此，本案10首歌曲因瑞影公
   司、優世大公司均取得告訴人公司授權，而被告亦曾自該二
   公司獲得授權使用，在偵審程序為確保其自身權益而陳述其
   就本案使用告訴人著作物之部分，係經另一位著作人優世大
   公司之著作權授權，並不違常情。又本件被告上開10首歌曲
   事實上係經由瑞影公司授權，且有向「加樂音樂坊」收取97
   年6 月份租金，並輾轉交付予告訴人豪記公司之代理商瑞影
   公司，業如前述。自不能以被告曾於偵查及審判準備程序所
   提其就本案使用告訴人著作物之部分，係經另一位著作人優
   世大公司之著作權之辯詞，遽認被告顯然自遷址及更名之始
   ，即認為其無需另行取得告訴人之授權。又被告確有委託徐
   萬生向瑞影公司辦理「加樂音樂坊」更名及遷移之事宜，及
   依證人徐萬生所證其亦有傳真相關書面文件予瑞影公司，惟
   關於瑞影公司如何處理使用店家之遷移問題及瑞影公司究竟
   有無處理
   本件「加樂音樂坊」更名及遷移之事宜，證人劉坤哲於原審
   審理時證稱瑞影公司對於有簽約之使用店家遷移時，係以退
   租、再重新簽約、再退費之方式辦理，瑞影公司並沒有收到
   徐萬生關於「加樂音樂坊」之書面申請，但徐萬生確實有跟
   他提到有一家店要搬家的事，應該就是97年上半年的事等情
   。因此，無論徐萬生受被告委託後是否係因自己之疏忽未為
   向瑞影公司辦理，或徐萬生確有傳真相關文件至瑞影公司處
   ，瑞影公司職員疏未辦理，因已無任何書面資料可供原審再
   加查知確認，但在此遷移手續尚未辦理完以前，「加樂音樂
   坊」因其有按時支付授權費用，且被告已經由授權之泰葛公
   司徐萬生向瑞影公司提出申請，則被告任由更名後之「喜樂
   城音樂坊」後仍持續使用原先「加樂音樂坊」有付費之相關
   點唱機等設備繼續營業，亦難認被告有違反著作權法之犯罪
   故意。
 (三)再查，上訴人所指證人徐萬生所提其所確認之告訴人提供之
   對帳單所示，就本案告訴人授權予「加樂音樂坊」之著作權
   授權變更情形，僅有於96年7 月間「加樂音樂坊」退租之記
   載，雖均未有任何「遷址及更名」之註記，亦未見有證人劉
   坤哲所述之「退租再行承租」之記載，證人徐萬生所述被告
   確有以書面向伊請求告訴人變更授權云云，係與事實不符之
   陳述一節。經查，證人劉坤哲於原審審理時其雖證述沒有收
   到徐萬生關於「加樂音樂坊」之書面申請，但劉坤哲亦證稱(
   徐萬生後來有沒有向你辦理加樂音樂坊要更名喜樂城音樂坊
   ，並且要由原來的三民路138 號二樓地址遷移到新店市○○
   路408 號？) 徐萬生之前是用口頭對我說，這家店要倒店要
   搬到另一個地址去，我就告訴徐萬生要依公司的規定來辦理
   ，要有書面程序…，時間太久不記得他說的店名，應該就是
   97年上半年的事，確切的月份不記得了等情，參以其亦證稱
   這種搬家的情形不會常常發生等情判斷( 原審卷第87頁反面
   至90頁筆錄參照) ，徐萬生為被告向瑞影公司辦理「加樂音
   樂坊」營業地址遷移一事應非虛構。尚不能以徐萬生受被告
   委託後是否係因自己之疏忽未為向瑞影公司辦理，或徐萬生
   確有傳真相關文件至瑞影公司處，瑞影公司職員疏未辦理，
   但因已無任何書面資料可供原審再加查知確認，致使「加樂
   音樂坊」之著作權授權變更情形，僅有於96年7 月間「加樂
   音樂坊」退租之記載，均未有任何「遷址及更名」之註記，
   亦未見有證人劉坤哲所述之「退租再行承租」之記載，即認
   徐萬生所證為不實。
八、依上所述，被告既有經由徐萬生向瑞影公司辦理「加樂音樂
    坊」更名及營業地址遷移手續，雖然被告未依約定提早辦理
    相關手續及亦未督促經銷商徐萬生應儘速辦妥手續，即任令
    「喜樂城音樂坊」使用原機具設備營業，就其作為分銷商、
    放台主未盡其契約之注意義務，但仍難被告有自始不辦理手
    續，而有侵害告訴人之著作權之故意，自不得以著作權法第
    91條第2項、第92條之罪相繩。從而原審以難認被告有侵犯
    告訴人歌曲著作權之犯罪故意，本件應屬契約履行之爭議，
    應循民事訴訟程序解決，而為被告無罪之諭知，並無違誤，
    檢察官上訴意旨，指摘原判決不當，請求撤銷改判有罪，為
    無理由，應予駁回。
據上論斷，應依刑事訴訟法第368 條，判決如主文。
本案經檢察官呂文忠到庭執行職務。
中    華    民    國    98   年     8    月    27    日
            智慧財產法院第二庭
                        審判長  法  官    陳國成
                                法  官    蔡惠如
                                法  官    曾啟謀
以上正本係照原本作成
如不服本判決，應於收受送達後十日內向原審提出上訴書狀，其
未敘述上訴之理由者並得於提起上訴後十日內向原審補提理由書
（均須按他造當事人之人數附繕本）。
中    華    民    國    98    年    8     月    27    日
                                書記官    蔡錦輝


司法院資訊處製作；財團法人民間司法改革基金會備份。
